臺灣高等法院刑事裁定
110年度毒抗字第601號
抗  告  人  
即  被  告  朱汭樺



上列抗告人因違反毒品危害防制條例案件，不服臺灣臺北地方法
院中華民國110年3月8日所為之裁定（110年度毒聲字第177號）
，本院裁定如下：
    主  文
抗告駁回。
    理  由
一、原裁定意旨略以：被告甲○○基於施用第二級毒品之犯意，於
    民國109年4月7日22時許，在臺北市○○區○○街000巷0弄0號1
    樓住處，以將第二級毒品甲基安非他命置入玻璃球內，點火
    燒烤吸食煙霧之方式，施用第二級毒品甲基安非他命1次，
    嗣經警於109年4月9日10時6分許，持臺灣臺北地方法院法官
    核發之搜索票執行搜索，當場扣得吸食器1組，並經被告同
    意採尿送驗，結果呈安非他命、甲基安非他命陽性反應等情
    ，業據被告於警詢及偵查中坦承不諱，又有台灣檢驗科技股
    份有限公司濫用藥物檢驗報告（檢體編號：E0000000）、勘
    察採證同意書、新北市政府警察局受採集尿液檢體人姓名及
    檢體編號對照表（檢體編號：E0000000）在卷可稽，復有吸
    食器1組扣案可佐，足徵被告上開施用第二級毒品甲基安非
    他命之犯行，堪以認定。又被告前因施用毒品案件，經臺灣
    板橋地方法院（現更名為臺灣新北地方法院，下稱新北地院
    ）以95年度毒聲字第1574號裁定令入勒戒處所執行觀察、勒
    戒後，認無繼續施用毒品之傾向，再經臺灣板橋地方法院檢
    察署（現更名為臺灣新北地方檢察署，下稱新北地檢署）檢
    察官以95年度毒偵字第4943號為不起訴處分確定，有本院被
    告前案紀錄表在卷可憑，被告復於前揭時、地施用第二級毒
    品甲基安非他命，顯係於前述觀察、勒戒執行完畢釋放後，
    3年後再犯毒品危害防制條例第10條之罪。再者，觀諸前揭
    本院被告前案紀錄表，被告前於101年間因施用第二級毒品
    案件，經臺灣臺北地方檢察署（下稱臺北地檢署）檢察官以
    101年度毒偵字第1976號、第1977號為附帶戒癮治療之緩起
    訴處分確定，緩起訴期間為自101年8月22日起至103年8月21
    日，然其於緩起訴處分期間，因故意另犯施用毒品案件，經
    檢察官撤銷上開緩起訴處分提起公訴，並經法院判處罪刑確
    定，是檢察官斟酌個案情節後，依法向法院聲請裁定將被告
    送勒戒處所觀察、勒戒，並無違背法令、事實認定錯誤或裁
    量重大明顯瑕疵等情形，本件聲請於法核無不合，應予准許
    。爰依毒品危害防制條例第20條第3項、第1項，觀察勒戒處
    分執行條例第3條第1項等規定，裁定令被告入勒戒處所觀察
    、勒戒等語。
二、抗告意旨略以：最高法院於109年8月11日以109年度第3次刑
    事庭會議決議變更見解，認為109年7月15日施行之修正毒品
    危害防制條例第20條第3項，其立法意旨已放寬觀察、勒戒
    或強制戒治之適用時機，僅於觀察、勒戒或強制戒治執行完
    畢釋放3年內再犯第10條之罪者，始應依法追訴或裁定交付
    審理，顯見其再犯率甚高，原實施觀察、勒戒或強制戒治已
    無法收其實效，亦無所謂戒斷期間之存在，自無再經觀察、
    勒戒之必要，應得逕行追訴處罰。從而，抗告人即被告甲○○
    （下稱抗告人）請求撤銷觀察、勒戒裁定，改以徒刑論處，
    抗告人必將痛定思痛，以此為戒律，痛改前非，重啟自新為
    人之機會云云。
三、毒品危害防制條例第20條規定業於109年1月15日修正公布，
    並於同年7月15日生效施行，將該條第3項原規定「依前項規
    定為觀察、勒戒或強制戒治執行完畢釋放後，『5年後』再犯
    第10條之罪者，適用本條前二項之規定。」修正為「依前項
    規定為觀察、勒戒或強制戒治執行完畢釋放後，『3年後』再
    犯第10條之罪者，適用前二項之規定。」放寬觀察、勒戒或
    強制戒治制度之適用時機，以協助施用者戒除毒癮，同條例
    第23條第2項並配合修正為「觀察、勒戒或強制戒治執行完
    畢釋放後，3年內再犯第10條之罪者，檢察官或少年法院（
    地方法院少年法庭）應依法追訴或裁定交付審理。」並增訂
    同條例第35條之1規定「本條例中華民國108年12月17日修正
    之條文施行前犯第10條之罪之案件，於修正施行後，依下列
    規定處理：偵查中之案件，由檢察官依修正後規定處理。
    審判中之案件，由法院或少年法院（地方法院少年法庭）依
    修正後規定處理；依修正後規定應為不起訴處分或不付審理
    之裁定者，法院或少年法院（地方法院少年法庭）應為免刑
    之判決或不付審理之裁定。判決確定尚未執行或執行中之
    案件，適用修正前之規定。」同時生效施行。又「109年1月
    15日修正公布、同年7月15日施行之毒品危害防制條例第20
    條第3項規定，犯第10條之罪於觀察、勒戒或強制戒治執行
    完畢釋放後，3年後再犯第10條之罪者，適用本條前2項之規
    定。上開所謂「3年後再犯」，只要本次再犯（不論修正施
    行前、後）距最近1次觀察、勒戒或強制戒治執行完畢釋放
    ，已逾3年者，即該當之，不因其間有無犯第10條之罪經起
    訴、判刑或執行而受影響」（最高法院刑事大法庭109年度
    台上大字第3826號裁定意旨參照）。
四、經查：抗告人於警詢及偵查中均已坦承有前揭施用第二級毒
    品犯行（見臺北地檢署109年度毒偵字第1777號卷【下稱毒
    偵卷】第6頁、第36頁反面），且其經警採集之尿液，以酵
    素免疫分析法（EIA）初步檢驗，再以氣相層析質譜儀法（G
    C/MS）、液相層析串聯質譜儀法（LC/MS/MS）確認檢驗結果
    ，均呈現安非他命、甲基安非他命陽性反應，有台灣檢驗科
    技股份有限公司濫用藥物檢驗報告（檢體編號：E0000000，
    見毒偵卷第17頁）、勘察採證同意書（見毒偵卷第18頁）、
    新北市政府警察局受採集尿液檢體人姓名及檢體編號對照表
    （檢體編號：E0000000，見毒偵卷第19頁）在卷可稽，復有
    吸食器1組扣案可佐，足認抗告人上開任意性自白與事實相
    符，堪以採信。又抗告人前因施用毒品案件，經新北地院以
    95年度毒聲字第1574號裁定令入勒戒處所執行觀察、勒戒後
    ，認無繼續施用毒品之傾向，再經新北地檢署檢察官以95年
    度毒偵字第4943號為不起訴處分確定，亦有本院被告前案紀
    錄表在卷可查（見本院卷第19至22頁），是抗告人本次施用
    毒品之犯行，已逾其觀察勒戒執行完畢後3年之期，揆諸前
    揭說明，並不因其間是否另犯施用毒品罪經起訴、判刑或執
    行，仍應再令入勒戒處所施以觀察、勒戒。原審依檢察官之
    聲請，裁定令抗告人入勒戒處所觀察、勒戒，經核並無違誤
    。抗告人抗告意旨請求撤銷原裁定，改以徒刑論處云云，難
    認有據，尚不足以推翻原裁定之適法性，所提抗告，為無理
    由，應予駁回。
據上論斷，應依刑事訴訟法第412條，裁定如主文。　　　　
中　　華　　民　　國　　110 　年　　4 　　月　　30　　日
                  刑事第三庭    審判長法　官  張惠立
                                      法　官  廖怡貞
                                      法　官  張江澤
以上正本證明與原本無異。
不得再抗告。
                                      書記官  林明慧
中　　華　　民　　國　　110 　年　　5 　　月　　4 　　日